【裁判字號】    89,易,121
【裁判日期】    891128
【裁判案由】    傷害
【裁判全文】
臺灣雲林地方法院刑事判決                          八十九年度易字第一二一號
    公  訴  人  臺灣雲林地方法院檢察署檢察官
    被      告  癸○○
                壬○○
                辛○○
    選任辯護人  簡承佑
    選任辯護人  張智學
    被      告  己○○
右列被告因傷害案件，經檢察官提起公訴（八十八年度偵字第三九六五號），本院判
決如左：
    主  文
癸○○共同連續傷害人之身體，處拘役伍拾日，如易科罰金，以佰元折算壹日。
辛○○共同傷害人之身體，處拘役伍拾日，如易科罰金，以佰元折算壹日。
辛○○、壬○○共同以加害生命之事，恐嚇他人，致生危害於安全，各處有期徒刑貳
月，如易科罰金，以佰元折算壹日。扣案之自製草刀壹把、開山刀壹把均沒收。
己○○傷害人之身體，處拘役拾日，如易科罰金，以佰元折算壹日。
    事  實
一、癸○○係己○○之兄，兩人雖比鄰而居，然前因家產糾紛而生嫌隙，兩家感情因
    而不睦並時有衝突。癸○○於民國八十八年六月二十六日下午一時三十分許，至
    己○○位於雲林縣林內鄉林中村新興三十六號住所（工廠兼住宅之混合式建築物
    ）內找母親庚○○○聊天，嗣因細故驟起爭執，己○○見狀趕來勸阻，並與癸○○在工廠內發生口角，癸○○之次子辛○○聽聞其聲隨後而至，己○○要求癸○○離去，癸○○非但不從，反而基於傷害之犯意，出拳毆打己○○，己○○亦基
    於傷害犯意予以還擊，致癸○○受有左眉毛處腫脹、擦傷，鼻子腫脹、擦傷合併
    流鼻血之傷害，辛○○見父親與叔父互毆，非但未予勸解，反與癸○○基於傷害
    之犯意聯絡，共同毆打己○○，致使己○○受有臉部多處瘀腫及右手瘀腫併第五
    掌骨骨折等傷害。嗣癸○○父子因工廠其他員工合力勸阻而離去後，癸○○心有
    未甘，竟又無故侵入上開工廠欲找己○○理論（未據告訴），見己○○之妻丁○○上前勸阻時，竟承前揭傷害之概括犯意，持椅子毆打丁○○，丁○○見狀用手
    回擋，使丁○○受有右手背腫脹併第四掌骨骨折之傷害，癸○○始為辛○○及工
    廠其他員工合力勸阻而離去。經過一、二十分鐘後，辛○○及癸○○之長子壬○○見父親受傷，心有不平，兩人竟共同基於恐嚇及侵入住居之犯意連絡，辛○○
    手持自製草刀一把、壬○○手持開山刀一把（未扣案），無故侵入己○○之一樓
    工廠內施以恐嚇，致生危害於己○○之安全，使己○○心生恐懼，見狀隨即躲入
    工廠之辦公室內，辛○○、壬○○在一樓、二樓內遍尋不著己○○，經己○○報
    警後，兩人聽聞警車接近始離去，警方到達後並當場扣得自製草刀一把。
二、案經己○○、丁○○、癸○○分別訴由雲林縣警察局斗六分局報告台灣雲林地方
    法院檢察署檢察官偵查起訴。
    理  由
一、訊據被告己○○、癸○○、辛○○矢口否認有何傷害犯行；被告癸○○矢口否認
    有何侵入住宅犯行；被告壬○○、辛○○另矢口否認有何持刀恐嚇及侵入住宅之
    犯行。被告己○○辯稱：我沒有打癸○○，或許是我在擋開癸○○時他自己不小
    心跌到撞到旁邊東西而受傷的云云；被告癸○○辯稱：己○○從來沒有叫我不准
    進入他家，當天是己○○打我，我沒有打他云云；被告壬○○、辛○○則辯稱：
    我們有進入上開己○○之工廠，但沒有進入己○○二樓住宅，且己○○之前沒有
    不准我們進入他家，辛○○當天沒有打己○○，我們亦沒有持任何刀械，警察到
    時我們已送父親就醫，根本沒在己○○家云云。經查：
    （一）被告己○○、癸○○於右揭時地互毆之事實，業據告訴人即被告己○○、
          癸○○互相指訴綦詳，核與同案被告辛○○在本院八十九年五月十二日調
          查時所供述及證人即被告己○○之工廠員工邱映枝、子○○到庭證述之情
          節相符，又被告己○○、癸○○所受傷勢並均經醫師驗明填有診斷證明書
          二紙在卷可稽，且參以被告己○○於警訊及本院審理時自承：「因癸○○
          與辛○○聯手毆打我，我出手擋可能因而致癸○○受傷」、「癸○○他們
          要打我，我不可能站著讓他們打」等語，衡情被告己○○與癸○○早有嫌
          隙，被告己○○無故遭受被告癸○○毆打後，豈有不予以還擊之理。而被
          告癸○○與被告己○○發生口角後，業經被告己○○要求離去，竟仍留於
          滯在內，嗣又另行入內毆打告訴人丁○○一節，亦經被告即告訴人己○○
          、丁○○指訴歷歷，並有證人即告訴人己○○之工廠員工乙○○、邱映枝
          、子○○到庭證述屬實，復有診斷證明書一紙附卷可憑，是被告己○○傷
          害被告即告訴人癸○○之犯行，與被告癸○○傷害被告即告訴人己○○、
          告訴人丁○○以及無故侵入己○○所有建築物之犯行，洵堪認定。
    （二）被告辛○○毆打告訴人己○○，並未經告訴人己○○同意，與被告即其兄
          壬○○一同無故侵入己○○上開住宅及工廠之建築物一、二樓，並各持自
          製草刀及近似開山刀之刀類各一把恐嚇告訴人己○○之事實，業據告訴人
          己○○指訴明確，並有證人即告訴人己○○之工廠員工甲○○、乙○○、
          邱映枝、子○○到庭證述無訛。而被告辛○○亦在本院八十九年四月二十
          五日調查中，亦自承：「我在勸架時，也有拉扯，打到己○○」等語在卷
          ，嗣雖辯稱係基於正當防衛而回擊以保全父親癸○○之身體云云，然按刑
          法第二十三前段規定正當防衛，係以行為人對於現在不法之侵害，本乎防
          衛自己或他人之權利意思，在客觀上有時間之急迫性，並具備實施反擊予
          以排除侵害之必要性，且其因而所受法益之被害，亦符合相當性之情形，
          予以實施防衛行為者，始稱相當（最高法院八十四年度台上字第三四四九
          號判決參照）。查被告癸○○尚有力氣與被告己○○互毆，且被告辛○○
          年輕力壯，見父親癸○○因年紀較長而落居下風，則稍加使力即可拉開被
          告己○○而使其父癸○○免於遭受毆打，並無另行毆打己○○之必要性及
          急迫性，是尚與正當防衛之要件不符。
    （三）告訴人己○○與證人甲○○、乙○○固對被告辛○○、壬○○所持刀類之
          名稱之供述互異，然渠等所供述之柴刀、鎌刀與自製草刀及開山刀與西瓜
          刀等二種刀類之外形尚屬一致，況一般人應非完全通曉刀類之正確名稱，
          而告訴人己○○見被告辛○○、壬○○持刀進入工廠即行躲避，未認清被
          告二人所持之刀類，亦與常情相符，尚難以上開證人與告訴人己○○對刀
          類名稱供述之不同，而認證人之證言與事實不符，是公訴意旨所載壬○○
          持草刀一把，辛○○持開山刀一把，容有誤會，附此敘明。再參以上開證
          人與告訴人己○○所供承之刀類名稱不一致，益徵上開證人等人未因其係
          告訴人己○○係渠等員工，而有串證誣陷被告辛○○、壬○○之情事。此
          外，證人即被告等四人之鄰居戊○固到庭證述被告壬○○、辛○○有帶被
          告癸○○就醫云云，然被告癸○○在警訊及本院調查時自承：「當警方到
          達現場時，我在己○○工廠門口等候警方處理，我有看到警察來」等語，
          是證人戊○之證言，尚與真實有違，難以遽採為被告有利之認定，足見被
          告壬○○、辛○○辯稱警察到達告訴人己○○工廠時，他們二人已帶其父
          癸○○就醫而不在現場云云，顯為臨訟杜撰之詞，洵不足採。另證人即被
          告等人之鄰居丙○○、林國鄰均到庭證稱渠等自被告壬○○、辛○○扶被
          告癸○○自己○○工廠出來至警察到達後之期間，均各自回屋內，並未在
          旁觀看等語，而告訴人己○○指述被告壬○○、辛○○係在癸○○離去後
          ，始持刀侵入住宅恐嚇，是證人丙○○、林國鄰之證言無從證明被告劉恭
          銘、辛○○並無上開持刀侵入恐嚇告訴人己○○之情事。
      綜上所述，被告己○○、癸○○、壬○○、辛○○空言否認，不足採信，本件
      事證明確，被告四人犯行均堪認定。
二、核被告己○○所為，係犯刑法第二百七十七條第一項之傷害罪。被告癸○○案發
    當日原本係找母親庚○○○聊天，而未受被告己○○阻擋，嗣因與被告己○○起
    口角，始受被告己○○離去工廠之要求，竟仍留滯其內，並先後毆打被告己○○
    、告訴人丁○○，核其所為，係犯刑法第二百七十七條第一項之傷害罪及第三百
    零六條第二項侵入住居罪。被告癸○○先後二次傷害犯行，時間緊接，方法相同
    ，觸犯犯罪構成要件相同之罪名，顯係基於概括犯意而為，應依連續犯規定論以
    一罪，並加重其刑。被告癸○○所犯上開傷害及侵入住居二罪，有方法結果之牽
    連關係，依刑法第五十五條後段之規定，應從較重之傷害罪處斷。至告訴人己○○於警訊時告訴被告癸○○侵入住居之事實，應未包括被告癸○○離去告訴人己○○之工廠後，又再度無故侵入之部分，故本院無從一併審酌，附此敘明。又被
    告辛○○所為，係犯刑法第二百七十七條第一項之傷害罪、第三百零六條第一項
    之侵入住居罪及第三百零五條之恐嚇罪。被告壬○○所為，係犯刑法第三百零六
    條第一項之侵入住居罪及第三百零五條之恐嚇罪。被告辛○○、壬○○就上開恐
    嚇罪及侵入住居罪具有犯意聯絡及行為分擔，為共同正犯。被告辛○○、壬○○
    所犯之侵入住居罪及恐嚇罪，有方法結果之牽連關係，依刑法第五十五條後段之
    規定，應從較重之恐嚇罪處斷。被告辛○○與被告癸○○之間，就傷害罪具有犯
    意聯絡及行為分擔，為共同正犯。被告辛○○所犯之恐嚇罪及傷害罪二罪，犯意
    各別，構成要件互異，應分論併罰之。又被告癸○○侵入住居及被告辛○○及壬○○恐嚇部分雖未據公訴人起訴，然本院認被告癸○○侵入住居罪部分與起訴之
    傷害罪、被告辛○○及壬○○恐嚇部分與起訴之侵入住居罪部分，均有牽連犯之
    裁判上一罪關係，為起訴效力所及，基於審判不可分原則，應併予審理。爰審酌
    被告癸○○、己○○為兄弟，且比鄰而居，身為長輩不知以身作責，竟因細故而
    互毆，而被告辛○○見父親及叔父一時糊塗，不知勸解，進而一同傷害被告己○○，被告壬○○本應息事寧人，促成兩家修好，竟又與被告辛○○持刀恐嚇被告
    己○○，以及渠等素行、犯罪時所受之刺激、犯罪之手段、告訴人所受傷害尚非
    重大及被告犯罪後之態度等一切情狀，分別量處如主文所示之刑，並均諭知易科
    罰金之折算標準。扣案之自製草刀一把，既為被告辛○○所持有，應為其所有，
    且係供犯罪所用之物，另未扣案之開山刀，雖未扣案，然無證據業已滅失，均應
    依刑法第三十八條第一項第二款宣告沒收之。
三、公訴意旨另以：被告壬○○與被告癸○○、辛○○基於共同傷害之聯絡，圍毆己○○及丁○○，致使己○○受有臉部多處瘀腫及右手瘀腫併第五掌骨骨折等傷害
    ，使丁○○受有右手背腫脹併第四掌骨骨折之傷害，因認被告壬○○、辛○○另
    涉有刑法第二百七十七條第一項之傷害罪嫌云云。惟查：被告壬○○在其父即被
    告癸○○及其弟即被告辛○○與被告癸○○互毆時，先在旁觀看，並未出手毆打
    己○○及丁○○，而丁○○係遭被告癸○○打傷，與被告壬○○、辛○○無關之
    事實，業據告訴人己○○、丁○○指述明確，且有證人甲○○到庭證稱屬實，此
    外，查無其他積極證據足證被告壬○○有何傷害告訴人己○○、丁○○、被告辛○○有何傷害告訴人丁○○之犯行，是被告壬○○被訴傷害告訴人己○○、丁○○及被告辛○○被訴傷害丁○○之部分犯罪尚屬不能證明，而公訴意旨認被告壬○○傷害告訴人己○○、丁○○之部分以及被告辛○○傷害丁○○之部分，與前
    開侵入住居之有罪部分為牽連犯之裁判上一罪之關係，爰不另為無罪之諭知，併
    此敘明。
據上論斷，應依刑事訴訟法第二百九十九條第一項前段，刑法第二十八條、第五十六
條、第二百七十七條第一項、第三百零五條、第三百零六條第一項、第二項、第四十
一條，第三十八條第一項第二款，罰金罰鍰提高標準條例第一條前段、第二條，判決
如主文。
本案經檢察官王淑月到庭執行職務
中      華      民      國      八十九    年    十一    月    二十八    日
                                            臺灣雲林地方法院刑事第二庭
                                                法  官  趙  思  芸
右正本證明與原本無異。
如不服本判決，應於判決送達後十日內向本院提出上訴狀( 應附繕本 )。
                                                書記官  王  淑  美
中      華      民      國      八十九    年    十一    月    二十八    日
刑法第二百七十七條第一項
  傷害人之身體或健康者，處三年以下有期徒刑、拘役或一千元以下罰金。
刑法第三百零五條
以加害生命、身體、自由、名譽、財產之事，恐嚇他人致生危害於安全者，處二年以
下有期徒刑、拘役或三百元以下罰金。
刑法第三百零六條第一項
  無故侵入他人住宅、建築物或附連圍繞之土地或船艦者，處一年以下有期徒刑、拘
  役或三百元以下罰金。


司法院資訊處製作；財團法人民間司法改革基金會備份。
